【裁判字號】    97,訴,3015
【裁判日期】    971028
【裁判案由】    毒品危害防制條例
【裁判全文】
臺灣臺中地方法院刑事判決              97年度訴字第3015號
公  訴  人  臺灣臺中地方法院檢察署檢察官
被      告  甲○○
選任辯護人  程弘模律師
上列被告因違反毒品危害防制條例案件，經檢察官提起公訴（九
十七年度偵字第一三四七五號），本院判決如下：
    主    文
甲○○轉讓第二級毒品，處有期徒刑壹年捌月；扣案之第二級毒
品ＭＤＭＡ陸顆（驗餘淨重共計貳點零陸零捌公克）沒收銷燬之
，扣案之第三級毒品Ｋ他命伍包（驗餘淨重共計參點陸貳貳伍公
克）、行動電話壹支（含門號0000000000號ＳＩＭ卡
壹張）沒收。
    犯罪事實
一、甲○○前因妨害風化罪，於民國九十四年十月六日經本院以
    九十四年度訴字第一五○七號判決處有期徒刑一年四月，緩
    刑五年確定，目前仍在緩刑期間。詎仍不知警惕、戒慎，因
    甲○○之友人戊○○（綽號「裴裴」）與丙○○（綽號「康
    康」）、己○○等人欲在汽車旅館舉辦毒品轟趴，需取得第
    二級毒品ＭＤＭＡ及第三級毒品Ｋ他命供參加者施用，遂於
    九十七年六月三日凌晨零時至一時許，由戊○○以其持用之
    門號0000000000號行動電話撥打甲○○持用之門
    號0000000000號行動電話，向甲○○購買第二級
    毒品ＭＤＭＡ八顆及第三級毒品Ｋ他命五克後，甲○○明知
    ＭＤＭＡ（俗稱搖頭丸）及Ｋ他命分別為毒品危害防制條例
    第二條第二項第二、三款所管制之第二、三級毒品，未經允
    許不得持有、轉讓，竟基於以相同於自己購自前手之價格，
    有償轉讓第二級毒品ＭＤＭＡ及第三級毒品Ｋ他命之犯意，
    即於同日不詳時間、地點，向不詳姓名年籍、綽號「小龍」
    之成年男子，以新臺幣（下同）五千九百元之價格，購買第
    二級毒品ＭＤＭＡ八顆（送驗剩餘六顆，淨重共計二．○六
    ○八公克）及第三級毒品Ｋ他命五包（驗餘淨重共計三．六
    二二五公克），旋與戊○○約定在臺中市○區○○路三四號
    前，將上揭毒品以購入之價格即五千九百元，轉售予戊○○
    （無積極證據證明轉讓之金額超過購入金額而有營利意圖）
    。嗣於九十七年六月三日凌晨二時三十分許，甲○○在上址
    要將上開毒品交給戊○○之際，適有一輛警方之巡邏車在該
    處巡邏，甲○○見狀遂將上開毒品交給最靠近甲○○之己○○，甲○○尚未及取得轉讓毒品之成本價五千九百元，旋即
    為警在上址查獲，並扣得第二級毒品ＭＤＭＡ八顆（送驗剩
    餘六顆，淨重共計二．○六○八公克）、第三級毒品Ｋ他命
    五包（驗餘淨重共計三．六二二五公克，起訴書誤載為一包
    ，驗餘重三○．六二二五公克）、甲○○持用上開門號行動
    電話一支及己○○持用之門號0000000000號行動
    電話一支，戊○○則趁隙逃離現場。
二、案經臺中市警察局第一分局報告臺灣臺中地方法院檢察署檢
    察官偵查起訴。
    理    由
壹、證據能力部分
一、證人丙○○、己○○於警詢之供述：
    按被告以外之人於審判外之言詞或書面陳述，除法律有規定
    者外，不得作為證據，刑事訴訟法第一百五十九條第一項定
    有明文。查本件證人丙○○、己○○之警詢陳述部分，公訴
    人並未提出證據證明上開證人於警詢之先前陳述，「具有可
    信之特別情況」，已與刑事訴訟法第一百五十九條之二、第
    一百五十九條之三得為證據之要件不符，復經被告就上開證
    人之警詢筆錄提出異議，認不具證據能力。是依刑事訴訟法
    第一百五十九條第一項之規定，證人丙○○、己○○之警詢
    供述不得作為證據。
二、證人乙○○、戊○○於警詢之供述：
    按被告以外之人於檢察事務官、司法警察官或司法警察調查
    中所為之陳述，與審判中不符時，其先前之陳述具有較可信
    之特別情況，且為證明犯罪事實存否所必要者，得為證據，
    刑事訴訟法第一百五十九條之二定有明文。本條所稱「先前
    之陳述具有較可信之特別情況」，係指被告以外之人先前於
    檢察事務官、司法警察官或司法警察調查中所為之陳述，與
    審判中不符，而從先前與審判中各個陳述之外部附隨環境或
    條件觀察比較，先前之陳述，較為自然可信而足以取代審判
    中之陳述者而言（最高法院九十五年度臺上字第三七四七號
    判決要旨參照）。又所謂「與審判中不符」，並非僅指全部
    不符而言，凡部分不符，或審判期日行交互詰問時未經提問
    ，致證人無從為陳述或為完整陳述等情形，均屬之，蓋法院
    既賦與訴訟當事人詰問證人之機會，其未加以詰問部分，即
    可推定有意節省時間、勞費而不加以爭執，當無禁止法院在
    審酌「先前之陳述具有較可信之特別情況」後，採為證據之
    理。經查，經證人乙○○於警詢中證述其與被告並無仇隙等
    語，而證人戊○○於警詢中證述被告係其國中時期之學長等
    語；且證人乙○○、戊○○於偵訊、本院審理時均未曾提出
    於警詢有未依其意思記載之情形，顯見該等警詢證言並無違
    法取得之情形，核屬自然可信，且可補審判中陳述之不足，
    並為證明犯罪事實存否所必要，自具有證據能力，得作為證
    據。
三、證人乙○○、己○○於偵訊之供述：
    按證人依法應具結而未具結者，其證言不得作為證據，刑事
    訴訟法第一百五十八條之一定有明文。再被告以外之人於偵
    查中向檢察官所為之陳述，除顯有不可信之情況者外，得為
    證據，刑事訴訟法第一百五十九條之一第二項亦有明文。次
    按偵查中對被告以外之人（包括證人、鑑定人、告訴人、被
    害人及共同被告等）所為之偵查筆錄，或被告以外之人向檢
    察官所提之書面陳述，性質上均屬傳聞證據。惟現階段刑事
    訴訟法規定檢察官代表國家偵查犯罪、實施公訴，依法其有
    訊問被告、證人及鑑定人之權，證人、鑑定人且須具結，而
    實務運作時，檢察官偵查中向被告以外之人所取得之陳述，
    原則上均能遵守法律規定，不致違法取供，其可信度極高，
    職是，被告以外之人前於偵查中已具結而為證述，除反對該
    項供述得具有證據能力之一方，已釋明「顯有不可信之情況
    」之理由外，不宜以該證人未能於審判中接受他造之反對詰
    問為由，即遽指該證人於偵查中之陳述不具證據能力。本件
    證人乙○○、己○○於檢察官偵查中所為之陳述，其未曾提
    及檢察官在偵查時有不法取供之情形，被告及辯護人亦未以
    上開供述有顯不可信之情況聲明異議，依上說明，上開證人
    於偵查中之證言自均具有證據能力。
四、公訴人、被告及辯護人對於上開扣案毒品之毒品鑑驗報告之
    證據能力，均不爭執，且迄本院言詞辯論終結前亦未聲明異
    議，本院審酌上開證據均非公務員違法取得之證據，亦無證
    據力明顯過低之情形，復經本院於審判期日就上開證據進行
    調查、辯論，得作為證據。
五、本件上開扣案之毒品，均非供述證據，無傳聞法則之適用，
    與本案待證事實具有關連性，係警員依法經受搜索人之同意
    執行搜索所扣得之物，且無證據證明係公務員違法取得之物
    ，自得採為證據。
貳、實體方面
一、上開犯罪事實，迭據被告甲○○於警詢、偵訊及本院審理中
    坦承不諱，核與證人戊○○、乙○○於警詢，證人乙○○、
    己○○於偵訊及證人戊○○、乙○○於本院審理中證述因舉
    辦毒品轟趴，證人戊○○因而向被告購買扣案毒品，並由被
    告交付扣案之毒品等情節相符，並有上開扣案之第二級毒品
    ＭＤＭＡ八顆（送驗剩餘六顆，淨重共計二．○六○八公克
    ）及第三級毒品Ｋ他命五包（驗餘淨重共計三．六二二五公
    克）可資佐證，且上開扣案之毒品，經送鑑定結果，確實檢
    出第二級毒品ＭＤＭＡ及第三級毒品Ｋ他命，亦有行政院衛
    生署草屯療養院九十七年六月十一日草療鑑字第○九七○○○五○二五號鑑定書一件附卷可考，足徵被告所為不利於己
    之自白與事實相符。此外，復有照片、調閱通聯查詢單、通
    聯紀錄等附卷可證，被告上開轉讓第二、三級毒品之犯行洵
    堪認定。
二、論罪科刑
（一）本件既查無積極證據證明被告於交付毒品之初，有營利意
      圖（詳見後述），故核被告所為，係犯毒品危害防制條例
      第八條第二、三項之轉讓第二、三級毒品罪。
（二）公訴意旨以被告係以五千九百元之價格，交付第二、三級
      毒品給證人戊○○，應係構成毒品危害防制條例第四條第
      二、三項之販賣第二、三級毒品罪嫌。然查：
  １、按以營利之意圖交付毒品，而收取對價之行為，觸犯販賣
      毒品罪；苟非基於營利之意圖，而以原價或低於原價有償
      轉讓毒品與他人，僅得以轉讓毒品罪論處；若無營利之意
      圖，僅基於幫助施用毒品者取得供施用毒品之目的，而出
      面代購，或共同合資購買並分攤價金及分受毒品，則為施
      用毒品罪之幫助犯，三者行為互殊，且異其處罰。次按販
      賣毒品罪，以行為人主觀上以營利為目的而販入或賣出為
      其構成要件；行為人主觀上是否具有販賣營利之目的，及
      客觀上有無向他人販入或賣出毒品之事實，均應依證據認
      定之，如未能發現相當之證據，或證據不足以證明，不能
      以推測或擬制之方法，為認定販賣毒品犯罪之裁判基礎。
      換言之，行為人「營利」之意圖應從客觀之社會環境、情
      況及證人、物證等資料，依據證據法則綜合研判認定（最
      高法院六十七年臺上字第二五○○號、六十九年臺上字第
      一六七五號判例意旨，及九十六年度臺上字第五一三九號
      、九十六年度臺上字第六七二五號、九十七年度臺上字第
      一八六四號判決意旨可資參照）。
  ２、查證人戊○○於九十七年六月二十二日警詢時證稱：「（
      問：妳有無打電話給甲○○購買毒品？撥打何門號？訂購
      何毒品？數量？價格？）我於九十七年六月三日○時至一
      時許，有撥打電話向甲○○訂購毒品，門號我已忘記，我
      是用我的門號0000000000打給甲○○，向他訂
      購搖頭丸八顆《每顆四百元》、Ｋ他命五小包《每小包一
      公克，每小包三百元》。」等語（見警卷第七頁背面），
      則依證人戊○○所述，其當時係直接向被告購買供舉辦毒
      品轟趴參加者施用之毒品。至於證人戊○○於本院九十七
      年九月三十日審理中證述：「（問：九十七年六月三日凌
      晨，兩點多為何到臺中市○區○○路三四號？）去找被告
      ．．。（問：你當天為何與這些人在一起？）我本來與己○○在我家，後來己○○接到『康康』丙○○的電話說要
      去汽車旅館開趴，剛好我與被告在說電話，己○○一直要
      我幫他問有沒有毒品可以拿，我們都是施用Ｋ他命與第二
      級毒品ＭＤＭＡ搖頭丸，我們都是用代號，衣服就是代表
      搖頭丸，褲子就是Ｋ他命，己○○在電話中要我問有沒有
      衣服或褲子，就是要我問有沒有Ｋ他命與搖頭丸。（問己○○有沒有說要多少？）說要八件衣服，五件褲子。（問
      ：你如何處理？）我就在電話中問被告有沒有衣服、褲子
      ，被告就說幫我問看看，之後就要我凌晨兩點多去興進路
      三四號前．．。」、「（問：當天你拜託被告幫你調搖頭
      丸、Ｋ他命或要他幫你買？）我是要被告幫我問。」等語
      （見本院卷第八十頁背面至八十二頁），而未明確表示究
      竟僅是請被告出面幫忙代購，或直接向被告購買供舉辦毒
      品轟趴時所要供施用之毒品，但其於本院審理時仍證述於
      警詢中所述實在一情明確（見本院卷第八一頁背面），而
      其於上開警詢中已明確證述是要向被告訂購供舉辦毒品轟
      趴時，所要供參加者施用之毒品，足證證人戊○○之本意
      即是直接向被告購買供舉辦毒品轟趴時所要供參加者施用
      之毒品。
  ３、查被告自獲案之初即堅詞否認有販賣圖利之犯行，雖其有
      交付上開毒品予證人戊○○同行之友人己○○之事實，然
      是否有從中牟取利益，及主觀上是否有以營利為目的，則
      仍應再為推求。矧查被告係以五千九百元之代價購得上開
      扣案之毒品，迭據被告於警詢、偵查及本院審理中供陳明
      確。而證人戊○○於警詢中雖證述：向被告購買搖頭丸每
      顆四百元、Ｋ他命每小包一公克三百元等語（見警卷第七
      頁背面），則依證人戊○○所述，其欲向被告購買毒品之
      價格為四千七百元，已低於被告所供述之買入價格五千九
      百元，且證人戊○○嗣於本院審理中證述：上開價格是以
      前的價格，伊並不知道要向被告購買上開扣案毒品之價格
      等語（見本院第八一頁背面、八二頁），則依證人戊○○
      所述，前後未盡一致，但對於向被告購買毒品之種類及數
      量，前後陳述始終相同，從而依證人戊○○之證詞，僅能
      證明其有向被告購買上開扣案毒品之事實，而無法證明證
      人戊○○向被告購買上開扣案毒品之價格。則依被告之供
      述，其既以原買入之價格讓與上開扣案毒品予證人戊○○
      ，並無法證明被告轉讓過程中有賺取價差，復查無積極證
      據證明被告有營利之意圖，是就「證據有疑，利於被告」
      之證據法則，應為被告有利之認定，即本件尚不得逕論被
      告係意在販賣營利，故本件遍閱全卷並查無客觀數據等積
      極證據，足以證明被告出售第二、三級毒品給證人戊○○
      具有營利之意圖，是依前開之說明，即與毒品危害防制條
      例第四條第二、三項販賣毒品之構成要件不合，而僅得認
      定係有償轉讓上開扣案毒品予證人戊○○。
  ４、綜上所述，公訴意旨認被告所為，係犯同條例第四條第二
      、三項之販賣第二、三級毒品罪，尚有未洽，惟其交付毒
      品之基本社會事實相同，爰將起訴法條變更為毒品危害防
      制條例第八條第二、三項之轉讓第二、三級毒品罪。
（二）被告持有第二級毒品之低度行為，已為轉讓之高度行為所
      吸收，不另論罪。
（三）被告一轉讓行為而觸犯毒品危害防制條例第八條第二項之
      轉讓第二級毒品罪與同條例第八條第三項之轉讓第三級毒
      品罪，屬想像競合，應從一重處斷。
（四）被告所轉讓第二、三級毒品之數量均未達行政院於九十三
      年一月七日公布「轉讓持有毒品加重其刑之數量標準」，
      其第二條第二、三款規定轉讓第二、三級毒品之數量以上
      ，自無加重其刑之適用，併予敘明。
（五）爰審酌被告前因妨害風化罪，於九十四年十月六日經本院
      以九十四年度訴字第一五○七號判決處有期徒刑一年四月
      ，緩刑五年確定，目前仍在緩刑期間，有臺灣高等法院被
      告前案紀錄表在卷可考，素行欠佳，且明知第二級毒品Ｍ
      ＤＭＡ及第三級毒品Ｋ他命戕害國人身心健康及社會風氣
      至深且鉅，竟有償轉讓毒品予證人戊○○供舉辦毒品轟趴
      參加者施用，所為有擴散毒品危害之情形，情節非輕，惟
      考量被告犯後坦承犯行，且轉讓毒品之數量非鉅等一切情
      狀，量處如主文所示之刑，以示懲儆（雖起訴書對被告具
      體求處有期徒刑十年，並科六十萬元罰金及刑前強制工作
      ，但查該項求刑係以被告犯販賣毒品罪之情況下所為，而
      本院認定本案被告所為屬轉讓毒品之行為，故該項求刑即
      失所依據，而不在本院量刑之參酌事項範圍）。
（六）沒收部分：
  １、扣案之第二級毒品ＭＤＭＡ八顆，送驗剩餘六顆，淨重共
      計二．○六○八公克，為毒品危害防制條例第二條第二項
      第二款所管制持有之毒品，爰依法宣告沒收銷燬之。
  ２、按「毒品危害防制條例第二條第二項規定，毒品依其成癮
      性、濫用性及對社會危害性分為四級，並就製造、運輸、
      販賣、意圖販賣而持有、以非法方法使人施用、引誘他人
      施用及轉讓等不同品項毒品之行為，分別定其處罰。至施
      用或持有第三、四級毒品，因其可罰性較低，故予除罪化
      ，僅就施用及持有第一、二級毒品科以刑罰。惟鑑於第三
      、四級毒品均係管制藥品，特於同條例第十一條之一明定
      無正當理由，不得擅自持有；第十八條第一項後段復規定
      查獲之第三、四級毒品，無正當理由而擅自持有者，沒入
      銷燬之。從而，依同條例第十八條第一項後段應沒入銷燬
      之毒品，專指查獲之施用、持有第三、四級毒品而言；倘
      係查獲之製造、運輸、販賣、意圖販賣而持有、以非法方
      法使人施用、引誘他人施用或轉讓之第三、四級毒品，既
      屬同條例相關法條明文規定處罰之犯罪行為，即非該條項
      應沒入銷燬之範圍。又同條例第十九條第一項所定『供犯
      罪所用或因犯罪所得之物』，係指犯第四條至第九條、第
      十二條、第十三條或第十四條第一項、第二項之罪所用或
      所得之物，不包括毒品本身在內，自不得為第三、四級毒
      品之沒收依據（以犯第四條第三項販賣第三級毒品罪為例
      ，其供犯罪所用之物，當指『供販賣第三級毒品所用之物
      』而言；第三級毒品本身為販賣之標的，為遂行販賣該毒
      品使用之物，始屬『供犯罪《犯第四條第三項之販賣第三
      級毒品罪》所用之物』，其理至明）。同條例對於查獲之
      製造、運輸、販賣、意圖販賣而持有、以非法方法使人施
      用、引誘他人施用及轉讓第三、四級毒品之沒收，並無特
      別規定，如其行為已構成犯罪，則該毒品即屬不受法律保
      護之違禁物，應回歸刑法之適用，依刑法第三十八條第一
      項第一款之規定沒收之。」，最高法院著有九十五年度臺
      上字第四三五八號、九十五年度臺上字第九一一號判決意
      旨可資參照。查扣案之第三級毒品Ｋ他命五包（驗餘淨重
      共計三．六二二五公克），業經鑑驗屬實，已如前述，且
      包裝該毒品之塑膠袋因毒品量微而難以析離，均屬違禁物
      ，揆諸上開規定，均應依刑法第三十八條第一項第一款之
      規定，併予宣告沒收。
  ３、另扣案之門號0000000000號行動電話一支，為
      被告所有，供其轉讓第二、三級毒品聯絡所用，業據被告
      供承在卷，亦應依毒品危害防制條例第十九條第一項規定
      宣告沒收。而該支行動電話所用之ＳＩＭ卡則為使用介面
      ，電信公司於出租行動電話門號予消費者使用時，即同時
      附帶提供晶片卡給消費者作為門號使用之介面，故電信公
      司接受消費者申辦門號並將該門號開通上線時，該晶片卡
      之所有權即屬被告所有，仍應依毒品危害防制條例第十九
      條第一項之規定予以沒收。
  ４、末按毒品危害防制條例第十九條所規定之「因犯罪所得之
      物」，以實際所得者為限，苟無所得或尚未取得者，自無
      從為沒收追繳之諭知（最高法院八十九年度臺上字第三四
      三四號裁判意旨可資參照）。查本件被告轉讓第二、三級
      毒品給證人戊○○而應收取之成本價五千九百元，因被告
      尚未及收取即為警查獲，是其就本案轉讓毒品之行為尚無
      犯罪所得，自無從為沒收之諭知。至於扣案之門號000
      0000000號行動電話一支則係證人己○○所有，並
      非被告所有，且非供本案犯罪所用之物，復非違禁物，無
      從為沒收之諭知，併此敘明。
據上論斷，應依刑事訴訟法第二百九十九條第一項前段、第三百
條，毒品危害防制條例第八條第二項、第三項、第十八條第一項
前段、第十九條第一項，刑法第十一條、第五十五條、第三十八
條第一項第一款，判決如主文。
本案經檢察官丁○○到庭執行職務。
中    華    民    國    97    年    10    月    28    日
               刑事第九庭   審判長法  官  施慶鴻
                                  法  官  楊萬益
                                  法  官  莊秋燕
以上正本證明與原本無異。
如不服本判決，應於收受送達後十日內向本院提出上訴書狀（應
敘述具體理由並附繕本）。
上訴書狀如未敘述理由，應於上訴期間屆滿後二十日內補提理由
書於本院。
                                  書記官  顏督訓
中    華    民    國    97    年    10    月    28    日
附錄論罪科刑法條：
毒品危害防制條例第八條
轉讓第一級毒品者，處一年以上七年以下有期徒刑，得併科新臺
幣一百萬元以下罰金。
轉讓第二級毒品者，處六月以上五年以下有期徒刑，得併科新臺
幣七十萬元以下罰金。
轉讓第三級毒品者，處三年以下有期徒刑，得併科新臺幣三十萬
元以下罰金。
轉讓第四級毒品者，處一年以下有期徒刑，得併科新臺幣十萬元
以下罰金。
前四項之未遂犯罰之。
轉讓毒品達一定數量者，加重其刑至二分之一，其標準由行政院
定之。


司法院資訊處製作；財團法人民間司法改革基金會備份。
